臺灣臺北地方法院刑事判決
111年度簡上字第29號
上  訴  人  鄭安利  
即  被  告        


上列被告因妨害公務等案件，不服本院刑事庭於中華民國111年1
月12日所為110年度簡字第2304號第一審刑事簡易判決（聲請簡
易判決處刑案號：109年度偵字第28355號），提起上訴，本院管
轄之第二審合議庭判決如下：
    主  文
上訴駁回。
    事  實
一、鄭安利於民國109年10月14日晚間10時14分許，在臺北市○○
    區○○街000號前，因騎車不依順行方向臨時停車，適為臺北
    市政府警察局萬華分局（下稱萬華分局）警員張少華目擊而
    依法攔查，詎鄭安利明知張少華為依法令執行取締及舉發交
    通違規職務之警員，竟基於侮辱公務員及公然侮辱之犯意，
    在上址不特定多數人得共見共聞之場所，以「你死人喔」之
    貶低人格詞語，當場辱罵執行公務之員警張少華，而足以貶
    損張少華在社會上所保持之人格評價及名譽。
二、案經張少華訴由萬華分局報請臺灣臺北地方檢察署檢察官偵
    查後聲請簡易判決處刑。
    理  由
一、證據能力：
　　本案認定事實所引用之卷證資料，屬於傳聞之供述部分，被
    告鄭安利於本院準備期日均不爭執，並同意引用為證據（見
    本院二審卷【下稱本院卷】第43頁），且本院審酌上開證據
    資料製作時之情況，並無違法不當及證明力明顯過低之情況
    ，亦認為以之做為證據應屬適當，認上揭證據資料均例外有
    證據能力。而本案認定事實所引用之非供述證據，並無證據
    證明係公務員違背法定程序所取得，依刑事訴訟法第158條
    之4反面解釋，均得為證據。
二、認定事實之理由及證據：
　㈠被告於上開時間及地點，因騎車不依順行方向臨時停車，遭
    告訴人即萬華分局警員張少華目擊並依法攔查，其間被告在
    供公眾往來之道路旁，對告訴人稱「你死人喔」等事實，業
    據被告坦認在卷（見109年度偵字第28355號卷【下稱偵字卷
    】第70頁、本院卷第42頁），核與證人即告訴人張少華、證
    人吳孟軒、顏妤軒於偵查中證述之內容大致相符（見偵字卷
    第84頁、第147頁、第150頁），且有告訴人出具之萬華分局
    109年10月14日職務報告、臺北市政府警察局掌電字第A0000
    0000號、第A00000000號舉發違反道路交通管理事件通知單
    、萬華分局龍山派出所勤務分配表、員警密錄器影像光碟1
    片暨擷圖照片4張、臺灣臺北地方檢察署110年10月21日勘驗
    報告在卷可稽（見偵字卷第31至32頁、第39至41頁、第43頁
    、第47至51頁、110年度偵字第14535號卷第31至36頁），堪
    可認定。
　㈡被告固矢口否認有何侮辱公務員及公然侮辱犯行，並辯稱：
    我不是當著張少華的面前說的，是他自己要對號入座云云（
    見本院卷第41至42頁）。然觀諸臺灣臺北地方檢察署110年1
    0月21日勘驗報告，可知被告因逆向臨時停車遭巡邏員警（
    即本案告訴人）攔檢，嗣告訴人呼叫支援警力前來對被告進
    行酒測，被告因而大聲咆哮其沒有喝酒，告訴人碰觸其機車
    ，並稱「我沒有喝酒，你是聽不懂，你是死人嗎？（閩南語
    ）」，告訴人回稱「說什麼啦！說我死人是怎樣啦？」等情
    （見偵字卷第31至33頁），顯見被告因告訴人欲對其酒測而
    表達己身不滿，且係以告訴人為特定對象而對告訴人為前開
    情緒性、羞辱性用語。況證人即萬華分局龍山派出所員警吳
    孟軒、顏妤軒於偵查中均具結證述：聽到無線電喊支援後，
    我們就從派出所過去，步行1分鐘就了，到場後，就看到被
    告與張少華在對談，過程中，被告情緖激動，後來還辱罵張
    少華，我們就依現行犯逮捕被告等語（見偵字卷第147頁、
    第150頁），益徵案發當時被告確係與告訴人進行對話，並
    以「你死人喔」一詞辱罵告訴人。則其辯稱並非針對告訴人
    而為侮辱行為云云，要屬事後卸責之詞，不足採信。
　㈢本案被告在上開時間、地點，當場對依法執行勤務之告訴人
    口出「你死人喔」乙詞，依一般社會通念，實有輕蔑、鄙視
    之意涵，而被告即便係認員警處理取締事宜有所不當，若欲
    表達、抒發其不滿，理應係表達與此有關之不滿意見、感想
    或評論，然觀諸被告與告訴人爭論過程中，竟對告訴人口出
    「你死人喔」之輕蔑言詞，而指摘告訴人，難認與告訴人處
    理上開取締事宜有何合理關聯，顯非係針對該事所為之意見
    表達，全然僅係對告訴人為情緒性或人身攻擊之謾罵，已逾
    越合理表達意見之範疇，自具侮辱公務員或公然侮辱之犯意
    甚明。
　㈣綜上，本案事證已明，被告犯行洵堪認定，應予依法論科。
三、論罪及對原審判斷之認定：
　㈠罪名：　　　
　⒈查被告行為後，刑法第140條規定業於111年1月12日修正公布
    ，並自同年月14日起生效施行。修正前刑法第140條第1項法
    定刑原為「6月以下有期徒刑、拘役或3千元以下罰金」。修
    正後刑法第140條法定刑則為「1年以下有期徒刑、拘役或10
    萬元以下罰金」（修正後原刑法第140條第2項刪除），經比
    較新舊法之結果，修正後既已提高法定刑，自應以修正前刑
    法第140條第1項規定較有利於被告，依刑法第2條第1項前段
    規定，即應適用修正施行前刑法第140條第1項規定。　
　⒉核被告所為，係犯修正前刑法第140條第1項之侮辱公務員罪
    、刑法第309條第1項之公然侮辱罪。
　㈡罪數關係：
　　被告以一行為同時觸犯侮辱公務員罪及公然侮辱罪，為想像
    競合犯，應依刑法第55條規定，從一重之侮辱公務員罪處斷
    。
　㈢駁回上訴之理由：
　⒈原審以被告罪證明確，審酌被告情緒控制不當，不知自制，
    當眾對依法執行職務之員警出言侮辱，顯有藐視公權力，亦
    損及員警名譽，所為實有不該；併考量其犯後未能坦承犯行
    ，兼衡被告自陳經濟狀況小康（見偵字卷第23頁），暨其犯
    罪動機、手段等一切情狀，量處拘役35日，並諭知易科罰金
    之折算標準。原審除漏未比較新舊法外，其餘認事用法俱無
    違誤，量刑尚屬允當。被告上訴意旨仍執前詞否認犯罪，要
    無可採，已如前述，其上訴為無理由，應予駁回。
　⒉至原審雖未及比較上開法律之修正，惟因比較新舊法結果，
    應適用修正前之規定，故結論並無不同，自無庸因漏未比較
    新舊法而予以撤銷原判決，併予敘明。　
據上論斷，應依刑事訴訟法第455條之1第1項、第3項、第368條
，判決如主文。
本案經檢察官黃逸帆聲請簡易判決處刑，經檢察官謝奇孟到庭執
行職務。
中　　華　　民　　國　　111 　年　　4 　　月　　26　　日
                  刑事第十一庭  審判長法  官  鄧鈞豪
                                      法  官  吳玟儒
                                      法  官  林鈺珍
以上正本證明與原本無異。
不得上訴。
      　　　　　　　　　　　　　　　　書記官　葉潔如
中　　華　　民　　國　　111 　年　　4 　　月　　26　　日